【裁判字號】    92,自,67
【裁判日期】    920722
【裁判案由】    誣告
【裁判全文】
臺灣士林地方法院刑事判決                            九十二年度自字第六七號
    自  訴  人  丙○○
    被      告  甲○○
右列被告因誣告案件，經自訴人起自訴，本院判決如左：
    主  文
甲○○無罪。
    理  由
一、自訴意旨略以：被告甲○○於民國九十一年七月間，欲陷自訴人丙○○受刑事處
    分，竟捏詞誣告自訴人持手槍、開山刀，使其不能抗拒，而強取手錶、鑽石戒指
    、現金新台幣（下同）五千元及自小客車等情，向台灣士林地方法院檢察署提出
    告訴，經蒙該署以九十一年度偵字第六九八二號不起訴處分在案，因認被告涉犯
    刑法第一百六十九條之誣告罪嫌等語。
二、按犯罪事實應依證據認定之，無證據不得推定其犯罪事實。又不能證明被告犯罪
    者，應諭知被告無罪之判決。刑事訴訟法第一百五十四條、第三百零一條定有明
    文。又認定不利於被告之事實，須依積極證據，苟積極證據不足為不利於被告事
    實之認定時，即應為有利於被告之認定，更不必有何有利之證據，最高法院三十
    年上字第八一六號著有判例。再按刑法第一百六十九條所稱「誣告」乃指「以犯
    人明知所訴虛偽為構成要件，若誤認有此事實，或以為有此嫌疑，自不得遽指為
    誣告」、「以告訴人所訴被訴人之事實必須完全出於虛構為要件，若有出於誤會
    或懷疑有此事實而為申告，以致不能證明其所訴之事實為真實，縱被訴人不負刑
    責，而告訴人本缺乏誣告之故意，亦難成立誣告罪名」，「須具有意圖他人受刑
    事或懲戒處分之要件，如其報告之目的，在求判明是非曲直，並無使人受刑事或
    懲戒處分之請求，即與誣告罪之構成要件不符。」最高法院二十年上字第七一七
    號、四十四年台上字第八九二號及五十五年台上字第八八八號判例，均著有明文
    ；是所謂虛構事實，係指明知無此事實，而故意捏造而言，若出於誤信、誤解、
    誤認或懷疑有此事實，或對於其事實誇大其詞，其目的在求判明是非曲直，均不
    得謂為誣告。
三、訊之被告甲○○承認有於九十一年七月五日向台北市政府警察局南港分局報案指
稱：伊於九十一年七月五日上午五時五十二分許，駕駛所有之車號Ｕ四─三六七
    一號自小客車欲前往臺北市松山奉天宮，於行經臺北市南港區南港公園大門附近
    ，向著七分牛仔褲之丙○○問路，丙○○佯稱為伊帶路，將伊帶至臺北市○○○
    路○段四八二號前，即持手槍、開山刀，強劫伊所有之手錶、鑽石戒指、現金五
    千元及前揭自小客車後，駕車揚長而去。該案經台灣士林地方法院檢察署檢察官
    偵查後，於九十二年二月二十七日以九十一年度偵字第六九八二號不起訴處分確
    定在案，並經本院調閱該卷宗屬實，復有不起訴處分書影本一件在卷可稽，應可
    認為實在。惟被告堅詞否認有何誣告犯行，辯稱：伊於前揭時地遭強劫而向警方
    報案，承辦警員提出五張口卡照片供伊指認，伊認出其中一張口卡照片上之自訴
    人丙○○就是搶匪，警方復帶伊至丙○○工作處所指認無誤，並在丙○○住處起
    獲作案時所著之七分牛仔褲，伊絕無誣陷丙○○等語。
四、經查，被告於九十一年七月五日上午五時五十分許報案被強盜，警員於同日上午
    五時五十八分接獲勤務通報後趕赴台北市○○○路○段與研究路一段口，尋獲站
    立路口之被告，被告當時情緒激動，一度誤報其遭搶小客車之車號，經警反覆詢
    問遭搶經過，被告尚認警方要吃案等情，為到場處理警員乙○○結證無訛，並有
    乙○○填具之報告書一紙附於前開偵查卷可徵（見前開偵查卷第一０五頁），而
    警方查訪案發現場附近民眾，確有人聽到被告喊叫及汽車加速駛離之輪胎摩擦路
    面之聲音，復於同日上午十一時許，在台北市南港區誠正國中後方圍牆旁尋獲被
    告申告被搶之小客車，該小客車車門未鎖，鑰匙插在電門上，前保險桿有新擦撞
    痕等節，亦為證人即承辦前開強盜案件警員丁○○證述綦詳，且有警方製作查訪
    表一紙存卷可參（見前開偵查卷第一０七頁），足見被告申告遭強盜一節，並非
    子虛烏有。又被告指認自訴人係強盜嫌疑犯之過程，據證人丁○○證稱：「當時
    我在派出所瞭解後，看被害人很激動，我向他提議我手上有擄車勒贖案件，有一
    些嫌疑犯的口卡照片可以提供給他指認看是否有嫌疑犯在內，我就回刑事組拿這
    五張照片前往，我要回局裡時，要拿幾張，他說幾張不夠，我還安撫他以後再慢
    慢看，後來我就了五張回到派出所供他指認，他一眼就認出其中一張是本案的嫌
    犯。」等語（見本院九十二年七月八日審理錄），觀之警員丁○○提出供指認之
    自訴人口卡照片（見前開偵查卷第三七頁），係於八十五年拍攝，距案發時已歷
    六年，且僅有半身正、側面角度各一張，被告甫受強盜之重大震憾，情緒激動，
    尚未穩定之時，徒憑口卡片之單一指認，不無誤認之可能，雖警方於翌（六）日
    帶同被告至自訴人工作處所指認，被告對搶匪之記憶已難脫口卡片照片影像之影
    響，故於面對面時，再度指認自訴人係強盜嫌犯，是被告之指認，應係受警方非
    妥適之偵查方式影響所致，並非全然無因，且據此懷疑自訴人有強盜之事實而為
    申告，雖檢察官以尚無確切證據足資證明自訴人涉有強盜犯行而為不起訴處分，
    然亦無證據證明被告設詞誣陷，況被告與自訴人素不相識，亳無瓜葛，此為二人
    陳明在卷，被告亦無誣陷自訴人之動機，揆諸前揭最高法院二十年上字第七一七
    號、四十四年台上字第八九二號及五十五年台上字第八八八號判例，即難論被告
    以誣告罪。此外復查無其他積極證據足資證明被告有何誣告之犯行，自屬不能證
    明被告犯罪，應為被告無罪之諭知。據上論斷，應依刑事訴訟法第三百四十三條
    、第三百零一條第一項判決如主文。
中      華      民      國      九十二      年      七    月  二十二    日
                臺灣士林地方法院刑事第三庭
                                        法  官  何  信  慶
右正本證明與原本無異。
如不服本判決，應於判決送達後十日內，向本院提出上訴狀。
                                        書記官  魏  里  安
中      華      民      國      九十二      年      七    月  二十二    日


司法院資訊處製作；財團法人民間司法改革基金會備份。
